臺灣高雄地方法院刑事判決　　　　　　 99年度簡上字第594號
上　訴　人　臺灣高雄地方法院檢察署檢察官
被　　　告　洪昇宏
　　　　　　許萬結
上列上訴人因被告傷害案件，不服本院高雄簡易庭99年度審簡字
第2126號中華民國99年10月19日第一審簡易判決（臺灣高雄地方
法院檢察署檢察官聲請簡易判決處刑案號：98年度偵字第31670
號）提起上訴，本院管轄之第二審合議庭判決如下：
    主  文
原判決撤銷。
洪昇宏共同犯散佈文字誹謗罪，處拘役貳拾日，如易科罰金，以
新臺幣壹仟元折算壹日。
許萬結共同犯散佈文字誹謗罪，處拘役拾伍日，如易科罰金，以
新臺幣壹仟元折算壹日。
    事  實
一、洪昇宏明知其對梁財明、梁劉玉珍之債權，係受讓自宋景福
    對該2人之損害賠償債權，雖經判命該2人應賠償0000000元
    及利息，惟此屬民事債務糾紛，其等未為給付亦屬私德範疇
    與公益無關，且明知梁財明、梁劉玉珍曾因背信案件，經臺
    灣高雄地方法院檢察署檢察官以89年度偵字第23988號為不
    起訴處分，嗣經為臺灣高等法院高雄分院檢察署檢察官以90
    年度議字第1230號駁回再議而處分確定，梁財明及梁劉玉珍
    負有前開債務，並無任何不法情事存在。而洪昇宏竟與許萬
    結意圖散佈於眾，共同基於以散佈文字方式為誹謗之犯意聯
    絡，於民國98年10月3日中秋節前後起至同年10月7日上午9
    時許，陸續在梁財明位於高雄市○○區○○路142之1號之居
    所門口，由洪昇宏置放寫有「梁劉玉珍、梁財明夫妻，12年
    前詐騙625萬元，12年後法官判決要還我0000000元，我向他
    討錢他不還、還告我人神共憤」之看板1 個，並由許萬結不
    定時前往該處，看顧上開看板，致不特定人得以共見共聞，
    足以貶損梁財明之名譽及社會評價（梁劉玉珍部分，未據告
    訴）。嗣梁財明報警處理，因而查悉上情。
二、案經梁財明訴由高雄市政府警察局小港分局移送臺灣高雄地
    方法院檢察署檢察官聲請簡易判決處刑。
    理  由
一、上開犯罪事實業據被告洪昇宏、許萬結於警詢、偵查及本院
    審理中坦承不諱，核與證人即告訴人梁財明於偵查中證述之
    情節相符，並有現場相片1 張在卷可憑，另有本院97年度重
    訴字第184號、臺灣高等法院高雄分院98年度上字第195號民
    事判決、債權讓與契約書、臺灣高雄地方法院檢察署檢察官
    89 年度偵字第23988號不起訴處分書、臺灣高等法院高雄分
    院檢察署90年度議字第1230號駁回再議處分書各1份附卷可
    稽。從而，罪證明確，被告2人犯行堪以認定。
二、是核被告2 人所為，均係犯刑法第310 條第2 項之散佈文字
    之加重誹謗罪。又被告2 人就上開犯行，彼此間有犯意聯絡
    與行為分擔，均應論以共同正犯。另被告2 人自98年10月 3
    日中秋節前後起至同年10月7 日止，於密接之時間、地點，
    多次放置上開看板在告訴人居所門口，而侵害同一之法益，
    各行為之獨立性極為薄弱，依一般社會健全觀念，應視為數
    個舉動之接續施行，合為包括之一行為予以評價為當，故應
    論以接續犯而以一罪論。
三、原審以被告2人所犯加重誹謗之犯行，事證明確，而予論罪
    科刑，固非無見，惟其於原判決之理由三、部分載述無罪論
    斷立法條及理由，另於理由四、中復論稱「觀諸看板內容，
    被告洪昇宏與告訴人間確有財產糾紛，有臺灣高等法院高雄
    分院98年度上字第195號判決、債權讓與契約書各1紙在卷可
    參，惟被告具體指摘、傳述告訴人以躲避之心態，故意欠債
    不還，詐騙金錢之事項，而毀損告訴人之名譽，渠等言語過
    度負面評價，涉及告訴人之人格特質，尚涉及可能準備或正
    與告訴人合夥投資之不特定人之利益，具有一定程度之公益
    ，而非僅單純涉及私德」等語，其理由之論述，與其後認定
    被告2人應成立散佈文字加重誹謗罪之判決，尚屬有所矛盾
    ，上訴意旨稱原判決量刑過輕，雖無理由（按量刑輕重係屬
    事實審法院得依職權自由裁量之事項，苟已斟酌刑法第57條
    各款所列情狀而未逾越法定刑度，不得遽指為違法，最高法
    院72年臺上字第6696號、75年臺上字第7033號判例可資參照
    ），惟原判決既有些上開可議之處，自應由本院予以撤銷改
    判，更為適當之判決。
四、審酌被告洪昇宏因與告訴人間之債務糾紛，經依法判決仍未
    受清償，氣忿之餘始以不當文字誹謗告訴人名譽，致罹刑章
    ，犯罪動機尚為單純，雖情有可原，然手段亦失之過激，且
    均迄未與告訴人和解，又被告許萬結係受僱被告洪昇宏犯本
    件之罪，並非基於主導之地位，惡性尚屬輕微，被告2人犯
    後坦承犯行等一切情狀，分別量處如主文所示之刑，並均諭
    知易科罰金之折算標準。
據上論斷，應依刑事訴訟法第455 條之1 第1 項、第3 項、第36
9條第1項前段、第364條、第299條第1項前段，刑法第28條、第3
10條第2項、41條第1項前段，刑法施行法第1條之1，判決如主文
。
中    華    民    國   100    年    3     月    3     日
                  刑事第八庭    審判長法  官  王伯文
                                      法  官  陳俊宏
                                      法  官  林俊寬
以上正本證明與原本無異。
不得上訴。
中    華    民    國   100    年    3     月    3     日
                                      書記官  林香如
附錄法條：
中華民國刑法第310條
（誹謗罪）
意圖散布於眾，而指摘或傳述足以毀損他人名譽之事者，為誹謗
罪，處 1 年以下有期徒刑、拘役或 5 百元以下罰金。
散布文字、圖畫犯前項之罪者，處 2 年以下有期徒刑、拘役或
1 千元以下罰金。
對於所誹謗之事，能證明其為真實者，不罰。但涉於私德而與公
共利益無關者，不在此限。